【裁判字號】    99,小上,51
【裁判日期】    990830
【裁判案由】    給付管理費
【裁判全文】
臺灣桃園地方法院民事裁定              99年度小上字第51號
上  訴  人
即  被  告  乙○○
訴訟代理人  丙○○
被 上訴 人
即  原  告  台北國道大廈管理委員會
法定代理人  甲○○
上列當事人間請求給付管理費事件，上訴人對於民國99年06月18
日本院桃園簡易庭99年度桃小字第552 號第一審小額民事判決提
起上訴，本院合議庭裁定如下：
    主  文
上訴駁回。
第二審訴訟費用新台幣壹仟伍佰元由上訴人負擔。
    理  由
一、上訴意旨略以：
  (一)台北國道大廈住戶於民國86年間首次召開區分所有權人會議
    成立管理委員會，通過台北國道大廈住戶規約管理組織章程
    綱要（下稱系爭住戶規約），向桃園縣政府申請報備，並經
    該府86年03月04日86府工建字第26219 號同意備查在案。按
    系爭86年住戶規約第24條第4 項、第5 項明定管理費按坪計
    費，1 樓以75折計收，而自87年間起至98年11月28日止，未
    再召開區分所有權人會議，且1 樓住戶歷年管理費每月均收
    新台幣（下同）3 百元（無折扣），99年度被上訴人擬收98
    年度管理費每戶6 百元，本應先行依系爭住戶規約第4條 第
    3 項、第4 項，廢止或修訂第24條第4 項、第5 項，以供住
    戶遵循。上訴人於99年06月間向桃園縣政府申請調閱97 、
    98年被上訴人向該府歷次報備文件，惟查，98年11月以前並
    無以戶計費提案審查通過之相關資料。又98年11月29日台北
    國道大廈召開區分所有權人會議紀錄，並無決議追討1 樓差
    額管理費之紀錄，且於此會議中並無討論98年管理費事宜，
    故被上訴人向住戶催繳並無依據。另於系爭住戶規約未廢止
    前揭明文規定之前，住戶規約有兩種版本，住戶如何適從。
  (二)台北國道大廈門牌為桃園縣蘆竹鄉○○路○ 段156 、158 號
    之公共管線漏水數年，初期輕微，97年10月後轉趨嚴重，自
    98年元月起更加嚴重，1 樓室內部分面積遭受影響，不堪使
    用，經上訴人屢次向被上訴人反應未蒙處理，至今仍持續漏
    水不停，而上訴人因1 樓室內日夜漏水四濺侵蝕，所受損害
    為：1.毀損裝潢骨架及周邊裝潢致不堪使用，毀損面積多達
    3 坪，維修工本費每坪1,500 元，共計4,500 元；2.管道牆
    壁油漆脫落1 坪復原工本費5 百元；3.受損面積3 坪無法使
    用之租金損失按每坪1,500 元計算，自97年10月起99年07月
    止共計22個月為99,000元（1,500 元×3 坪×22月）；4.住
    戶增加負擔漏水公共水費，自97年10月起99年06月止每戶共
    43度，以每度水費11.55 元計算，兩戶（即158 號1 、2 樓
    ）共計994 元；5.以上合計104,994 元。
  (三)綜上，被上訴人主掌公共事務，依法本應優先處理漏水事件
    ，杜絕災害持續擴大，免致住戶損失。而漏水部分流至地下
    室停車場，其焉能不知。又被上訴人執行業務應先取得依據
    ，任意興訟破壞社區住戶和諧，無視住戶權益，增加住戶負
    擔，上訴人基於無奈，爰提起上訴。
  (四)聲明：1.撤銷原判決。（按上訴人於此應有漏載「被上訴人
    於原審之訴應予駁回」之聲明）。2.被上訴人應賠償上訴人
    104,994 元及繕本送達翌日起至清償日止按年息10％計算遲
    延之利息（按依上訴人此項聲明之內容，應係提起反訴之聲
    明，惟其上訴狀並未表明「提起反訴」之意旨，亦未繳納反
    訴部分之訴訟費用，且此部分並不合法，容後敘明）。
二、按對於小額程序之第一審裁判之上訴或抗告，非以其違背法
    令為理由，不得為之，民事訴訟法第436 條之24第2 項定有
    明文。而所謂違背法令，依同法第436 條之32第2 項準用同
    法第468 條、第469 條第1 款至第5 款，係指判決不適用法
    規或適用不當者，以及(一)判決法院之組織不合法者，(二)依法
    律或裁判應迴避之法官參與裁判者，(三)法院於權限之有無辨
    別不當或違背專屬管轄之規定者，(四)當事人於訴訟未經合法
    代理者，(五)違背言詞辯論公開之規定者而言。而同法第436
    條之25亦規定小額程序之上訴狀內應記載上訴理由，表明下
    列2 款事項：即(一)原判決所違背之法令及其具體內容。(二)依
    訴訟資料可認為原判決有違背法令之具體事實。即上訴人於
    上訴狀或理由書內應有具體之指摘，並揭示該法規之條項或
    內容，若係成文法以外之法則，應揭示該法則之旨趣，倘為
    司法院之解釋或最高法院之判例，則應揭示該判解之字號或
    其內容，上訴狀或理由書如未依此項方法表明者，即難認為
    已對原判決違背法令有具體之指摘，其上訴自難認為合法，
    故如僅就自己主張重加陳述或就原審取捨證據任加指摘，並
    未具體指出原判決違背何等法規，其上訴即難認為合法（最
    高法院71年台上字第314 號判例意旨參照）。另按，在小額
    訴訟程序，為求程序進行之簡速，故依民事訴訟法第436 條
    之27規定，當事人於第二審程序不得為訴之變更、追加或提
    起反訴。
三、經查，本件上訴人所執之前開上訴理由(一)，乃就原審抗辯事
    實重為補敘（並請參見上訴人於原審提出之呈報狀，原審卷
    第61頁），惟並未對原判決違背法令有何具體之指摘，不得
    謂已合法表明上訴理由，揆諸前揭規定及說明，其上訴為不
    合法，應予駁回。至其上訴理由(二)及上訴聲明第2 項請求損
    害賠償部分，核其性質應屬提起反訴之意，惟上訴人就此部
    分並未繳納反訴訴訟費用，且依民事訴訟法第436 條之27規
    定，其於小額訴訟事件之上訴程序併提起反訴，亦非合法，
    故應併予駁回（按上訴人在原審於民國99年06月03日言詞辯
    論終結後，曾於同年06月09日具狀提起反訴，惟嗣於同年06
    月14日已具狀撤回反訴，有原審卷第82至104 頁及第109 至
    111 頁之兩份文狀可參，併予敘明）。
四、末按，法院為訴訟費用之裁判時，應確定其費用額，民事訴
    訟法第436 條之32第1 項準用第436 條之19第1 項定有明文
    。經查，本件上訴人應負擔之第二審訴訟費用確定為1,500
    元，爰裁定如主文第2 項所示。
五、結論：本件上訴為不合法，依民事訴訟法第436 條之32 第1
    項、第2 項、第436 條之19第1 項、第444 條第1 項前段、
    第95條、第78條，裁定如主文。
中    華    民    國    99    年    8     月    30    日
                    民事第三庭  審判長法  官  黃漢權
                                      法  官  陳心婷
                                      法  官  周玉
以上正本係照原本作成。
本裁定不得抗告。
中    華    民    國    99    年    8     月    30    日
                                      書記官  楊郁馨

司法院資訊處製作；財團法人民間司法改革基金會備份。
